---
title: "Lаb1"
author: "rat1onal@yandex.ru"
format: 
  md:
    output-file: README.md
---

# Анализ встроенного пакета dplyr

## Цель работы

1. Развить практические навыки использования языка программирования R для
обработки данных
2. Закрепить знания базовых типов данных языка R
3. Развить практические навыки использования функций обработки данных пакета dplyr – функции select(), filter(), mutate(), arrange(), group_by()

## Исходные данные

1.  Windows 11
2.  Git
3.  Rstudio
4.  dplyr

## План

1.  Ознакомиться с данными
2.  Ответить на поставленные вопросы, используя dplyr

## Шаги

1.  Для начала прохождения курса необходимо установить пакет nyclights13.

```{r}
#install.packages("nycflights13")
```
2. Загружаем библиотеки.

```{r}
library(nycflights13)
library(dplyr)
```

3. Переходим непосредственно к анализу набора данных nycflights13 и выполнению заданий:
  
  a) Сколько встроенных в пакет nycflights13 датафреймов?
```{r}
nrow(data(package = "nycflights13")$results)
```
  
  b) Сколько строк в каждом датафрейме?
```{r}
tibble(
  flights = nrow(flights),
  airlines = nrow(airlines),
  airports = nrow(airports),
  planes = nrow(planes),
  weather = nrow(weather)
)
```
  
  c) Сколько столбцов в каждом датафрейме?
```{r}
tibble(
  flights = ncol(flights),
  airlines = ncol(airlines),
  airports = ncol(airports),
  planes = ncol(planes),
  weather = ncol(weather)
)
```
  
  d) Как просмотреть примерный вид датафрейма?
```{r}
glimpse(flights)
```
  
  e) Сколько компаний-перевозчиков (carrier) учитывают эти наборы данных
  (представлено в наборах данных)?
```{r}
flights %>% 
  summarise(carriers_count = n_distinct(carrier)) %>% 
  pull(carriers_count)
```
  
  f) Сколько рейсов принял аэропорт John F Kennedy Intl в мае?
```{r}
flights %>% 
  filter(origin == "JFK", month == 5) %>% 
  count() %>% 
  pull(n)
```
  
  g) Какой самый северный аэропорт?
```{r}
airports %>% 
  slice_max(lat, n = 1) %>% 
  knitr::kable()
```
  
  h) Какой аэропорт самый высокогорный (находится выше всех над уровнем моря)?
```{r}
airports %>% 
  slice_max(alt, n = 1) %>% 
  knitr::kable()
```
  
  i) Какие бортовые номера у самых старых самолетов?
```{r}
planes %>% 
  slice_min(year, n = 1) %>% 
  select(tailnum) %>% 
  knitr::kable()
```
  
  j) Какая средняя температура воздуха была в сентябре в аэропорту John F
  Kennedy Intl (в градусах Цельсия).
```{r}
weather %>%
  filter(origin == "JFK", month == 9) %>%
  summarise(avg_temp_c = mean((temp - 32) * 5/9, na.rm = TRUE)) %>%
  knitr::kable()
```
  
  k) Самолеты какой авиакомпании совершили больше всего вылетов в июне?
```{r}
flights %>%
  filter(month == 6) %>%
  count(carrier, sort = TRUE) %>%
  head(1) %>%
  knitr::kable()
```
  
  l) Самолеты какой авиакомпании задерживались чаще других в 2013 году?
```{r}
flights %>%
  filter(year == 2013, dep_delay > 0) %>%
  count(carrier, sort = TRUE) %>%
  head(1) %>%
  knitr::kable()
```
  
## Оценка результата

Мы загрузили и изучили наборы данных из пакета nycflights13, затем применили функции из dplyr для решения практических задач.

## Вывод

Мы расширирили навыки работы с dplyr и закрепили умения по анализу данных: выборке, фильтрации, преобразованию, сортировке, группировке и суммированию результатов.