---
title: "Lаb1"
author: "rat1onal@yandex.ru"
format: 
  md:
    output-file: README.md
---

# Анализ данных сетевого трафика при помощи библиотеки Arrow

## Цель работы

1. Изучить возможности технологии Apache Arrow для обработки и анализ больших
данных
2. Получить навыки применения Arrow совместно с языком программирования R
3. Получить навыки анализа метаинфомации о сетевом трафике
4. Получить навыки применения облачных технологий хранения, подготовки и
анализа данных: Yandex Object Storage, Rstudio Server.

## Исходные данные

1.  Windows 11
2.  Rstudio Desktop
3.  Apache Arrow
4.  Yandex Object Storage

## План

1.  Импорт данных через функцию `open_dataset`.
2.  Выполнение заданий, описанных ниже.

## Шаги

1.  Импортируем данные с помощью библиотеки arrow

```{r}
library(arrow)
library(dplyr)
library(tidyverse)
#download.file("https://storage.yandexcloud.net/arrow-datasets/tm_data.pqt",destfile = "tm_data.pqt")
df <- arrow::open_dataset(sources = "tm_data.pqt", format = "parquet")
glimpse(df)
```
```{r}
glimpse(df)
```

2.  Приступаем к выполнению заданий

  a.  Найдите утечку данных из вашей сети
    
```{r}
res_task_a <- df %>% 
  filter((str_detect(src, "^12\\.") | str_detect(src, "^13\\.") | str_detect(src, "^14\\.")) &
         !str_detect(dst, "^12\\.") & !str_detect(dst, "^13\\.") & !str_detect(dst, "^14\\.")) %>%
  group_by(src) %>%
  summarise(sum = sum(bytes), .groups = "drop") %>%
  arrange(desc(sum)) %>%
  slice_head(n = 1) %>%
  select(src)

res_task_a %>% collect() %>% knitr::kable()

```
    
  b.  Найдите утечку данных 2
    
  Определяем рабочее время по пиковому трафику.
    
```{r}
res_task_b1 <- df %>%
  select(timestamp, src, dst, bytes) %>%
  mutate(
    trafic = str_detect(src, "^(12|13|14)\\.") & !str_detect(dst, "^(12|13|14)\\."),
    time = hour(as_datetime(timestamp / 1000))
  ) %>%
  filter(trafic, between(time, 0, 24)) %>%
  group_by(time) %>%
  summarise(trafictime = n(), .groups = "drop") %>%
  arrange(desc(trafictime))

res_task_b1 %>% collect() %>% knitr::kable()


```
    
  Уточняем утечку данных в рабочие часы (с 16 до 23).
    
```{r}
res_task_b2 <- df %>%
  mutate(time = hour(as_datetime(timestamp / 1000))) %>%
  filter(
    !str_detect(src, "^13\\.37\\.84\\.125"),
    str_detect(src, "^(12|13|14)\\."),
    !str_detect(dst, "^(12|13|14)\\."),
    between(time, 1, 15)
  ) %>%
  group_by(src) %>%
  summarise(sum = sum(bytes), .groups = "drop") %>%
  arrange(desc(sum)) %>%
  slice_head(n = 1) %>%
  select(src)

res_task_b2 %>% collect() %>% knitr::kable()

```
    
  c.  Найдите утечку данных 3
  
  Выявляем порт с аномальным трафиком.
    
```{r}
res_task_c_data <- df %>%
  filter(
    !str_detect(src, "^13\\.37\\.84\\.125"),
    !str_detect(src, "^12\\.55\\.77\\.96"),
    str_detect(src, "^(12|13|14)\\."),
    !str_detect(dst, "^(12|13|14)\\.")
  ) %>%
  select(src, bytes, port)


```
    
    Определяем источник трафика для данного порта.
    
```{r}
res_task_c1 <- res_task_c_data %>%
  group_by(port) %>%
  summarise(
    mean = mean(bytes),
    max = max(bytes),
    sum = sum(bytes),
    .groups = "drop"
  ) %>%
  mutate(Raz = max - mean) %>%
  filter(Raz != 0) %>%
  arrange(desc(Raz)) %>%
  slice_head(n = 1) %>%
  collect()

res_task_c1 %>% knitr::kable()


```

```{r}

res_task_c2 <- res_task_c_data %>%
  filter(port == 37) %>%
  group_by(src) %>%
  summarise(mean = mean(bytes), .groups = "drop") %>%
  arrange(desc(mean)) %>%
  slice_head(n = 1) %>%
  select(src)

res_task_c2 %>% collect() %>% knitr::kable()


```
## Оценка результата

Импортированы и проанализированы данные tm_data. Выполнены задания по анализу утечек данных.

## Вывод

В ходе работы мы изучили возможности библиотеки Arrow, научились анализировать сетевой трафик и применять облачные технологии для обработки данных.